【裁判字號】    95,上訴,1311
【裁判日期】    950721
【裁判案由】    毒品危害防制條例
【裁判全文】
臺灣高等法院臺中分院刑事判決        95年度上訴字第1311號
上  訴  人
即  被  告  甲○○
上列上訴人因毒品危害防制條例案件，不服臺灣臺中地方法院95
年度訴字第184號中華民國95年4月28日第一審判決（起訴案號：
臺灣臺中地方法院檢察署94年度毒偵字第6043號），提起上訴，
本院判決如下：
    主  文
上訴駁回。
    事  實
一、甲○○前於民國（下同）89年間因傷害案件，經本院判處有
    期徒刑4月確定 ，於91年3月7日易科罰金執行完畢。又因施
    用毒品案件，經觀察、勒戒後，認無繼續施用毒品之傾向，
    於94年2月5日觀察、勒戒執行完畢釋放出所，並經臺灣臺中
    地方法院檢察署檢察官於94年2月18日以94年度毒偵字第258
    號為不起訴處分確定。詎甲○○仍不知悔改，於上開觀察、
    勒戒執行完畢釋放出所後5年內，復基於施用第一級毒品之
    概括犯意，自94年10月17日起至95年1月19日止，以將海洛
    因摻入香煙中點火燃燒吸食煙氣之方式，在臺中市○○區○
    ○路115巷1之2號4樓居所及臺中市○○區○○街47巷1號等
    地，連續施用第一級毒品海洛因多次。又另基於施用第二級
    毒品之概括犯意，自94年10月17日起至同年12月15日止，以
    將甲基安非他命（起訴書誤為安非他命）置於玻璃球內點火
    燃燒吸食煙氣之方式，在臺中市○○區○○街47巷1號，連
    續施用第二級毒品甲基安非他命多次。嗣於94年10月27日下
    午5時30分許，在臺中市○○區○○街47巷1號1樓為警查獲
    ，並當場扣得甲○○所有供施用海洛因使用之塑膠空袋2 只
    ；另於94年12月16日下午1時45分許，在臺中市○○路與平
    德路口為警查獲，並當場扣得其所有之第一級毒品毒品海洛
    因一包（淨重0.15公克）；再於95年1月20日凌晨1時許，在
    臺中市○○區○○路115巷1之2號4樓居所內為警查獲，並當
    場扣得其所有之第一級毒品海洛因一包（淨重0.24公克），
    始悉上情。
二、案經臺中市警察局第一分局、第五分局分別報請臺灣臺中地
    方法院檢察署檢察官偵查起訴及移送併案審理。
    理  由
一、上開犯罪事實，業據上訴人即被告甲○○（下稱被告）於警
    詢、偵查、原審及本院坦承不諱，並有法務部調查局鑑定通
    知書2紙附卷可稽，及海洛因2包（淨重各為0.15公克、0.24
    公克）、塑膠空袋2只扣案為憑。且被告於前揭94年10月27
    日、同年12月16日為警查獲後，經警採其尿液送驗結果，係
    呈安非他命類及嗎啡陽性反應（施用海洛因者會在其體內代
    謝為嗎啡成分殘留，並經由尿液排出）；其餘95年1月20 日
    為警查獲後所採尿液送驗結果，則呈鴉片類藥物陽性反應，
    有尿液代號與真實姓名對照表3份、中山醫學大學附設醫院
    藥物濫用檢測中心檢驗報告2份、中山醫學大學附設醫院檢
    驗科藥物檢測中心篩檢報告一份在卷可參，足徵被告前揭自
    白應屬實情。而被告前有施用毒品案件，經觀察、勒戒執行
    紀錄，有臺灣高等法院被告前案紀錄表、刑案資料查註紀錄
    表、不起訴處分書各一份附卷可按。本案事證已臻明確，被
    告於執行觀察、勒戒完畢5年內再有本件施用毒品犯行，洵
    堪認定，應依法論科。
三、查被告所為，係犯毒品危害防制條例第10條第1項、第2項之
    施用第一、二級毒品罪。被告為供自己施用之目的而持有上
    開毒品，其於施用前後持有海洛因及甲基安非他命之低度行
    為，應各為施用之高度行為所吸收，均不另論罪。按被告行
    為後，刑法第56條連續犯之規定，業於94年1月7日修正公布
    刪除，並於95年7月1日施行，則被告之犯行，因行為後新法
    業已刪除連續犯之規定，此刪除雖非犯罪構成要件之變更，
    但顯已影響行為人刑罰之法律效果，自屬法律有變更，依新
    法第2條第1項規定，比較新、舊法結果，仍應適用較有利於
    被告之行為時法律即舊法論以連續犯（最高法院95年第8次
    刑事庭會議決議參照）。被告先後多次施用第一、二級毒品
    海洛因及甲基安非他命犯行，均屬時間緊接，方法相同，各
    觸犯構成要件相同之罪名，顯係皆基於概括犯意反覆為之，
    均應依修正前刑法56條連續犯之規定論以一罪，並依法加重
    其刑；被告自94年10月17日起至同年10月27日止以外之施用
    第一級毒品海洛因犯行，及自94年10月17日起至同年10月25
    日止以外之施用第二級毒品甲基安非他命犯行（即檢察官移
    送本院併辦部分），雖未經檢察官詳載於起訴書內，然此因
    與其餘業經記明公訴意旨之施用第一、二級毒品犯行有連續
    犯之裁判上一罪關係，已如前述，應為起訴效力所及，基於
    審判不可分原則，本院自應併予審理。至被告所犯上開二罪
    間，犯意各別，行為互殊，應予分論併罰。查被告有事實欄
    所載科處有期徒刑及執行紀錄，有臺灣高等法院被告前案紀
    錄表及刑案資料查註紀錄表在卷可按，其受有期徒刑之執行
    完畢，5年內再犯本件法定本刑有期徒刑以上之罪，不論依
    修正前之刑法第47條，或修正後之刑法第47條第1項之規定
    ，均構成累犯，對被告而言並無有利或不利之情形，自不生
    新舊法比較之問題，應逕依修正前之刑法第47條，論以累犯
    ，依法遞加重其刑。原審依據上述理由，適用毒品危害防制
    條例第10條第1項、第2項、第18條第1項前段，刑法第11條
    前段、第56條（修正前）、第47條（修正前）、第51條第5
    款、第38條第1項第2款，並審酌被告曾接受觀察、勒戒執行
    完畢，竟未能從中記取教訓，深切體認毒品危害己身健康之
    鉅，反而再次趁隙施用海洛因及甲基安非他命，足見被告自
    制能力尚有未足，而有接受相當期間監禁教化之必要，以促
    其及早矯正吸毒惡習；且被告於94年10月27日為警查獲施用
    毒品犯行後，竟仍未見收斂，猶於短時內繼續施用毒品不輟
    ，顯見被告身染毒癮已深，犯後態度亦有可議；惟念及施用
    毒品固戕害個人健康至鉅，然就他人權益之侵害仍屬有限，
    及其犯罪目的、手段、於警詢及偵審中坦承犯行之態度、具
    有高職畢業學歷之智識程度等一切情狀，量處被告施用第一
    級毒品部分有期徒刑一年，施用第二毒品部分有期徒刑5月
    之刑罰。並定其主刑部分應執行有期徒刑1年4月之刑儆。敘
    明扣案之海洛因2包（淨重各為0.15公克、0.24公克），為
    毒品危害防制條例第2條第2項第1款所稱之第一級毒品，應
    依同條例第18條第1項前段之規定，沒收銷燬之；另扣案之
    塑膠空袋2只，則為被告所有供施用海洛因犯罪使用之物，
    業據被告供述甚詳，應依刑法第38條第1項第2款之規定，宣
    告沒收。核其認事用法俱無不當，量刑亦稱允洽（前揭刑法
    修正後之規定係以適用行為時法為原則，因此原判決雖未及
    比較適用，然上訴本院後，經比較新舊法，行為後之法律並
    非較有利於行為人，仍應適用行為時法，則原判決適用行為
    時法即無不當，自不構成撤銷之事由），被告猶執陳詞指摘
    原判決量刑過重而提起上訴，非有理由，應駁回其上訴。
據上論斷，應依刑事訴訟法第368條，判決如主文。
本案經檢察官乙○○到庭執行職務。
中    華    民    國    95    年    7    月    21     日
            刑事第七庭  審判長法  官  林  榮  龍
                              法  官  許  秀  芬
                              法  官  江  錫  麟
上列正本證明與原本無異。
施用第一級毒品部分，得上訴。
施用第二級毒品部分，不得上訴。
如不服本判決應於收受送達後十日內向本院提出上訴書狀，其未
敘述上訴之理由者並得於提起上訴後十日內向本院補提理由書（
均須按他造當事人之人數附繕本）。
                              書記官  劉  建  智
中    華    民    國    95    年    7    月    24     日
附錄本案論罪科刑法條：
毒品危害防制條例第10條：
  施用第一級毒品者，處6月以上5年以下有期徒刑。
  施用第二級毒品者，處3年以下有期徒刑。
                                                      Ａ


司法院資訊處製作；財團法人民間司法改革基金會備份。
